【裁判字號】    98,上訴,5116
【裁判日期】    990111
【裁判案由】    毒品危害防制條例
【裁判全文】
臺灣高等法院刑事判決                98年度上訴字第5116號
上  訴  人
即  被  告  甲○○
上列上訴人因違反毒品危害防制條例案件，不服臺灣板橋地方法
院98年度第3334號，中華民國98年11月19日第一審判決（起訴案
號：臺灣板橋地方法院檢察署98年度毒偵字第5213、5648號），
提起上訴，本院判決如下：
    主  文
上訴駁回。
    理  由
一、依刑事訴訟法第350條、第361條、第362條、第367條規定，
    不服地方法院之第一審判決而上訴者，須提出上訴書狀，並
    應敘明具體理由，為上訴必備之程式；其所提出之書狀未敘
    述上訴理由，或僅曾以言詞陳述上訴理由者，均應於上訴期
    間屆滿後20日內補提理由書於第一審法院。第一審法院經形
    式審查，認逾期未補提上訴理由者，應定期間先命補正；逾
    期未補正者，為上訴不合法律上之程式，應以裁定駁回。倘
    已提出上訴理由，但所提非屬具體理由者，則由第二審法院
    以上訴不合法律上之程式，判決駁回。而所謂具體理由，必
    係依據卷內既有訴訟資料或提出新事證，指摘或表明第一審
    判決有何採證認事、用法或量刑等足以影響判決本旨之不當
    或違法，而構成應予撤銷之具體事由，始克當之（例如：依
    憑證據法則具體指出所採證據何以不具證據能力，或依憑卷
    證資料，明確指出所為證據證明力之判斷如何違背經驗、論
    理法則）；倘僅泛言原判決認定事實錯誤、違背法令、量刑
    失之過重或輕微，而未依上揭意旨指出具體事由，或形式上
    雖已指出具體事由，然該事由縱使屬實，亦不足以認為原判
    決有何不當或違法者（例如：對不具有調查必要性之證據，
    法院未依聲請調查亦未說明理由，或援用證據不當，但除去
    該證據仍應為同一事實之認定），皆難謂係具體理由，俾與
    第二審上訴制度旨在請求第二審法院撤銷、變更第一審不當
    或違法之判決，以實現個案救濟之立法目的相契合，並節制
    濫行上訴（參照最高法院97年度台上字第892 號刑事判決意
    旨）。
二、本件被告不服原審判決，提起上訴，其於民國（下同）98年
    12月1 日提出上訴狀稱：「被告配合警員調查，並接受尿液
    採驗，坦承自己吸食第二級毒品甲基安非他命，願意接受法
    律制裁，絕非有意隱瞞自己吸食第一級毒品海洛因，實在是
    因為根本不知道潘中心給的吸食器中含有第一級毒品。被告
    主動配合調查並坦承犯罪，希望可以酌情量刑，不要判那麼
    重」云云。
三、查原審判決係認定：「被告前於91年間，因施用毒品案件，
    經臺灣板橋地方法院以91年度毒聲字第3611號裁定送觀察、
    勒戒後，認無繼續施用毒品之傾向，於91年11月22日執行完
    畢釋放，並由臺灣板橋地方法院檢察署檢察官以91年度毒偵
    字第3675號為不起訴之處分確定；復於95年間，因施用毒品
    案件，經臺灣板橋地方法院以95年度簡字第3454號判處有期
    徒刑3月確定，於95 年9月1日易科罰金執行完畢；再於96年
    間，因施用毒品案件，經臺灣板橋地方法院以96年度簡字第
    8276號判處有期徒刑5月確定，於97年4月28日易科罰金執行
    完畢。詎其不知悔改，於上開觀察、勒戒執行完畢5 年內再
    犯上開施用毒品罪，並經法院科刑處罰後，竟基於施用第一
    級毒品海洛因及第二級毒品甲基安非他命之犯意，於98年 6
    月13日10時許，在臺北縣板橋市○○街103 號之住處，將海
    洛因及甲基安非他命置入玻璃球內燒烤，待融化產生氣體後
    ，而以吸食煙霧之方式，同時施用海洛因及甲基安非他命 1
    次，而於同日17時許，在上址為警查獲；復另行基於施用第
    二級毒品甲基安非他命之犯意，於98年7月8日18時許，在上
    開住處，將甲基安非他命置入玻璃球內燒烤之吸食煙霧方式
    ，施用第二級毒品甲基安非他命1 次，嗣於98年7月9日20時
    26分許，在臺北市○○路135 號，經其自願配合警方採尿送
    驗，結果呈安非他命類陽性反應等情，以被告第1 次所為，
    係犯同條例第10條第1項之施用第一級毒品罪及同條例第2項
    之施用第二級毒品罪；第2次所為，係犯同條例第10條第2項
    之施用第二級毒品罪。被告施用前、後持有海洛因或甲基安
    非他命之低度行為，皆應為施用之高度行為所吸收，均不另
    論罪。被告第1 次所為，同時施用第一級毒品海洛因及第二
    級毒品甲基安非他命，係以一行為觸犯2 罪名，為想像競合
    犯，應從一重處斷。被告先後所為，犯意各別、行為互殊，
    是上開2 罪應予分論併罰。又被告有原審判決事實欄所載前
    案及執行情形，有臺灣高等法院被告前案紀錄表1 份在卷可
    佐，其受有期徒刑執行完畢，於5 年以內故意再犯本件最重
    本刑為有期徒刑以上之罪，為累犯，上開2 罪皆應依刑法第
    47條第1 項累犯之規定，加重其刑。」原審判決並詳載其審
    酌科刑之一切情狀之理由稱：「審酌被告業經觀察、勒戒之
    矯治程序，前於95年間，因施用毒品案件，經臺灣板橋地方
    法院以95年度簡字第3454號判處有期徒刑3月確定，於95年9
    月1 日易科罰金執行完畢；再於96年間，因施用毒品案件，
    經臺灣板橋地方法院以96年度簡字第8276號判處有期徒刑 5
    月確定，於97年4 月28日易科罰金執行完畢，有臺灣高等法
    院被告前案紀錄表在卷可查，竟不知警惕，仍未能戒絕毒品
    ，再為本件施用毒品犯行，顯見不思悔改，自制力亦顯不佳
    ；惟考量施用毒品行為於本質上係屬自我戕害行為，反社會
    性之程度應屬較低，另被告否認本件施用海洛因犯行，犯後
    態度不佳等一切情狀，爰各量處有期徒刑拾月、捌月，並定
    其應執行刑為有期徒刑壹年貳月」（原審判決第5 頁），故
    原審判決已就量刑刑度詳為審酌並明其理由，原審判決認
    事用法，核無違誤，量刑亦屬妥適，被告上訴意旨僅空泛指
    稱：「被告配合警員調查，並接受尿液採驗，坦承自己吸食
    第二級毒品甲基安非他命，願意接受法律制裁，絕非有意隱
    瞞自己吸食第一級毒品海洛因，實在是因為根本不知道潘中
    心給的吸食器中含有第一級毒品。被告主動配合調查並坦承
    犯罪，希望可以酌情量刑，不要判那麼重」云云，經查原審
    判決已就科刑之一切情狀詳為審酌並明其理由，原審之量
    刑及定執行刑，既未踰越法定刑度，又未濫用自由裁量之權
    限，於法洵無違背，量刑亦屬妥適，並無過重之情形，被告
    上訴意旨，尚不足以影響原審判決量刑刑度之本旨，亦不足
    以認為原審判決有何不當或違法，核非上開法條規定之上訴
    應敘述之具體理由，此外，被告復未具體指摘原審判決關於
    認定事實、適用法律及量刑等事項，究竟有何違法或不當之
    具體情形。揆諸上開說明，本件上訴未敘述具體理由及不合
    法律上之程式，應予駁回，並不經言詞辯論為之。
據上論斷，應依刑事訴訟法第367條前段、第372條，判決如主文
。
中    華    民    國    99    年    1     月    11    日
                  刑事第三庭  審判長法  官  陳博志
                                    法  官  劉興浪
                                    法  官  許文章
以上正本證明與原本無異。
施用第一級毒品部分如不服本判決，應於收受送達後10日內向本
院提出上訴書狀，其未敘述上訴之理由者並得於提起上訴後10日
內向本院補提理由書（均須按他造當事人之人數附繕本）「切勿
逕送上級法院」。
施用第二級毒品部分不得上訴。
                                    書記官  蔡慧娟
中    華    民    國    99    年    1     月    11    日


司法院資訊處製作；財團法人民間司法改革基金會備份。
